【裁判字號】    98,訴,946
【裁判日期】    980930
【裁判案由】    毒品危害防制條例
【裁判全文】
臺灣基隆地方法院刑事判決              98年度訴字第946號
公  訴  人  臺灣基隆地方法院檢察署檢察官
被      告  甲○○
上列被告因毒品危害防制條例案件，經檢察官提起公訴（98年度
毒偵字第1485號），被告於準備程序中就被訴事實為有罪之陳述
，受命法官於聽取當事人之意見後，由本院合議庭裁定由受命法
官獨任以簡式審判程序判決如下：
    主    文
甲○○施用第一級毒品，累犯，處有期徒刑捌月。扣案第一級毒
品海洛因壹包（淨重零點零肆肆公克）併同難以與之析離之包
裝袋均沒收銷燬之。
    犯罪事實
一、甲○○前於民國91年間，因施用毒品案件，經本院裁定送觀
    察、勒戒後，認有繼續施用毒品之傾向，再以裁定令入戒治
    處所施以強制戒治，於92年5月26日執行期滿，並經臺灣基
    隆地方法院檢察署檢察官以91年度戒毒偵字第51號為不起訴
    處分確定。其復於上開強制戒治執行完畢釋放後5年內之97
    年間，因施用毒品案件，經本院以97年度訴字第1118號判處
    有期徒刑7月確定，甫於98年6月23日執行完畢（本件構成累
    犯）。
二、詎其猶未戒絕毒癮，復基於施用第一級毒品海洛因之犯意，
    於98年8月10日19、20時許，在基隆市○○街某家茶館內，
    以將海洛因加水稀釋後以針筒注射之方式，施用第一級毒品
    海洛因1次。嗣於98年8月12日11時30分許，在基隆市○○區
    ○○路、公園街口，為警查獲，並扣得第一級毒品海洛因1
    包（驗餘淨重0.0344公克），復採驗其尿液呈嗎啡陽性反應
    ，始查悉上情。
三、案經基隆市警察局第四分局報請臺灣基隆地方法院檢察署檢
    察官偵查起訴。
    理    由
一、上開事實，業據被告甲○○於本院審理時坦承不諱，且被告
    為警查獲所採集尿液，經送驗結果，呈嗎啡陽性反應，有基
    隆市警察局第四分局偵辦毒品案件尿液檢體對照表、臺灣尖
    端先進生技醫藥科技股份有限公司98年8月21日濫用藥物檢
    驗報告1紙在卷可證（見偵查卷第19、34頁）；又被告為警
    查扣之白色粉末1包，經警以臺灣尖端先進生技醫藥製造之
    煙毒品檢驗包測試結果，呈嗎啡、海洛因反應，再送請交通
    部民用航空局航空醫務中心鑑定結果，含第一級毒品海洛因
    成分，毛重0.2370公克、驗餘淨重0. 0344公克，亦有搜索
    扣押筆錄、扣押物品目錄表、基隆市警察局第四分局查獲毒
    品案件毒品初步檢驗報告、交通部民用航空局航空醫務中心
    98年8月24日航藥鑑字第0984223號鑑定書在卷可參（見同上
    偵卷第11-15頁、18、33頁），堪認被告上開自白確與事實
    相符，足以採信。查按毒品危害防制條例係於92年7月9日修
    正公布，自93年1月9日起施行，其中第20條、第23條將施用
    毒品之刑事處遇程序，區分為「初犯」、「五年內再犯」、
    「五年後再犯」。依其立法理由之說明：「初犯」，經觀察
    、勒戒或強制戒治後，應為不起訴處分或不付審理之裁定；
    經觀察、勒戒或強制戒治執行完畢釋放後，「五年內再犯者
    」，因其再犯率甚高，原實施之觀察、勒戒及強制戒治既已
    無法收其實效，爰依法追訴或裁定交付審理。至於經觀察、
    勒戒或強制戒治執行完畢釋放後，「五年後再犯者」，前所
    實施之觀察、勒戒或強制戒治已足以遮斷其施用毒品之毒癮
    ，為其自新及協助其斷除毒癮，仍適用「初犯」規定，先經
    觀察、勒戒或強制戒治之程序。從而依修正後之規定，僅限
    於「初犯」及「五年後再犯」二種情形，始應先經觀察、勒
    戒或強制戒治程序。倘被告於5年內已再犯，經依法追訴處
    罰，縱其第三次（或第三次以上）再度施用毒品之時間，在
    初犯經觀察、勒戒或強制戒治執行完畢釋放五年以後，已不
    合於「五年後再犯」之規定，且因已於「五年內再犯」，顯
    見其再犯率甚高，原實施觀察、勒戒或強制戒治，已無法收
    其實效，即應依該條例第10條處罰（最高法院95年度台非字
    第59號、第65號判決意旨及最高法院95年第7次刑事庭會議
    決議、97年度第5次刑事庭會議意旨參照）。被告前因施用
    毒品案件，經觀察勒戒、強制戒治，於92年5月26日釋放出
    所之事實，有臺灣基隆地方法院檢察署刑案資料查註紀錄表
    、臺灣高等法院被告前案紀錄表各1份附卷足憑，被告既曾
    於「五年內再犯」，且經法院判處罪刑確定，竟又於98年8
    月10日，再次施用上開第一級毒品，揆諸前揭說明，即非屬
    毒品危害防制條例第20條第3項所定「五年後再犯」之情形
    ，故檢察官依法逕行起訴，於法要無不合，本件事證明確，
    被告犯行洵堪認定。
二、查海洛因係毒品危害防制條例第2條第2項第1款規定之第一
    級毒品，是被告甲○○所為，係犯同條例第10條第1項之施
    用第一級毒品罪。被告持有第一級毒品之行為，應為施用之
    高度行為所吸收，不另論罪。被告有如犯罪事實欄所示刑案
    之執行情形，此有台灣高等法院被告全國前案紀錄表在卷可
    按，其受有期徒刑之執行完畢後，5年內再犯本案有期徒刑
    以上之罪，為累犯，應依刑法第47條第1項之規定加重其刑
    。爰審酌被告前已有施用毒品前科，有上開刑案紀錄表可查
    ，今再為施用，法治觀念之淡薄，然施用毒品究屬戕害自身
    健康之犯罪，被告施用毒品尚未造成他人明顯之危害，且於
    本院審理中已坦承犯行，犯後態度尚稱良好，並兼衡被告犯
    罪之動機、目的、手段、生活狀況及智識程度，暨公訴人請
    求科以適當之刑等一切情狀，量處如主文所示之刑。扣案第
    一級毒品海洛因1包（驗餘淨重0.0344公克）併同難以與之
    析離之分裝袋，均應依毒品危害防制條例第18條第1項前段
    規定，宣告沒收銷燬之。
據上論斷，應依刑事訴訟法第273條之1第1項、第299條第1 項前
段，毒品危害防制條例第10條第1項、第18條第1項前段，刑法第
11 條前段、第47條第1項，判決如主文。
本案經檢察官乙○○到庭執行職務。
中    華    民    國    98    年    9     月    30    日
                  刑事第三庭法    官  陳姵君
以上正本證明與原本無異。
如不服本判決應於收受送達後10日內向本院提出上訴書狀，並應
敘述具體理由；其未敘述上訴理由者，應於上訴期間屆滿後20日
內向本院補提理由書(均須按他造當事人之人數附繕本)「切勿逕
送上級法院」。
中    華    民    國    98    年    9     月    30    日
                            書 記 官  王佩珠
毒品危害防制條例第10條第1項
施用第一級毒品者，處 6 月以上 5 年以下有期徒刑。


司法院資訊處製作；財團法人民間司法改革基金會備份。
